臺灣彰化地方法院刑事判決　　　　　　 94年度交訴字第105號
公　訴　人　臺灣彰化地方法院檢察署檢察官
被　　　告　乙○○
上列被告因公共危險等案件，經檢察官提起公訴（94年度偵字第
5605號），本院合議庭裁定由受命法官獨任進行簡式審判程序，
茲判決如下：
    主  文
乙○○服用酒類，不能安全駕駛動力交通工具而駕駛，處有期徒
刑貳月，如易科罰金，以佰元折算壹日；又駕駛動力交通工具
肇事，致人受傷而逃逸，處有期徒刑陸月，如易科罰金，以佰
元折算壹日。應執行有期徒刑柒月，如易科罰金，以佰元折算
壹日。緩刑年。
    事  實
一、乙○○考領有普通小型車駕駛執照，自94年7 月15日下午3
    時許起至同日下午5 時許止，在其友人位於雲林縣莿桐鄉某
    地之「莿桐輪胎行」飲用啤酒及摻有米酒之酒類，其明知服
    用酒類，已達不能安全駕駛動力交通工具之程度後，仍於同
    日下午5 時許飲酒後，即駕駛車牌號碼PF—5942號自用小貨
    車，由上開處所出發，於同日下午6 時20分駛至彰化縣彰化
    市○○路陸橋，由該陸橋由西往東方向行駛時，適前方有甲
    ○○駕駛車牌號碼8H —7898 號自用小客車亦沿同向行駛，
    乙○○因酒後控制能力不佳，不慎自後方追撞甲○○駕駛之
    上開車輛，致甲○○受有背部扭傷傷害（過失傷害部分，業
    據甲○○撤回告訴，經臺灣彰化地方法院檢察署為不起訴處
    分確定）。詎乙○○於肇事後，明知汽車駕駛人駕駛汽車肇
    事致人受傷，應即採取救護或其他必要措施，並向警察機關
    報告，而不得逕行駛離，惟其竟未下車查看乙○○之傷勢，
    亦未召請他人救助或報警，反旋即駕駛前開自小客車逃離現
    場。適為甲○○目擊肇事車牌號碼後，並向警方報案，經警
    方循線於94年7 月15日晚上8 時許，在彰化縣彰化市○○路
    ○ 段55之1 號前攔檢乙○○到案，並於94年7 月15日下午8
    時47分，對乙○○進行呼氣之酒精濃度測試，測得其呼氣每
    公升含酒精濃度達每公升0.45毫克，始悉上情。
二、案經彰化縣警察局彰化分局報告臺灣彰化地方法院檢察署檢
    察官偵查起訴。
    理  由
一、本案被告乙○○所犯係死刑、無期徒刑、最輕本刑為3 年以
    上有期徒刑以外之罪，其於準備程序就前揭被訴事實為有罪
    之陳述，經受命法官告知簡式審判程序之旨，並聽取其與公
    訴人之意見後，本院認無不得或不宜改依簡式審判程序進行
    之處，爰依刑事訴訟法第273 條之1 第1 項、第284 條之1
    ，裁定本案由受命法官獨任進行簡式審判程序，合先敘明。
二、訊據被告於本院審理中對於上揭時、地飲酒後，已達不能安
    全駕駛車輛程度，而駕駛車輛及因而肇事致被害人甲○○受
    有上開傷害後，逃離現場等事實均坦承不諱。另查：
  (一)按刑法第185 條之3 規定所謂「不能安全駕駛」，乃抽象危
    險犯，並不以發生具體危險為必要，對於吐氣酒精濃度已達
    每公升0.55毫克（0.55MG＼L）以 上，肇事率為一般正常人
    之10倍，認為已達不能安全駕車之標準，此業經法務部88年
    5 月18日法88檢字第001669號函可資參佐。至於是否達「不
    能安全駕駛之程度」之認定，應依具體個案之實際情形判斷
    之，依目前醫學一致見解，吐氣酒精濃度達每公升0.25毫克
    以上時，將使駕駛人產生複雜之技巧障礙、駕駛能力變壞之
    行為表現，肇事比率比一般未飲酒時高出2 倍；吐氣酒精濃
    度達每公升0.5 毫克以上時，將使駕駛人產生說話含糊、腳
    步不穩之行為表現，肇事比率比一般未飲酒時高出7 倍。次
    按飲酒後1 小時許，其體內血液中所含酒精濃度可達最高，
    飲酒1 小時後其體內之酒精濃度隨即消減，此亦分別有行政
    院國軍退除役官兵輔導委員會臺北榮民總醫院88年8 月5 日
    （88）北總內字第268268號函文、88年10月26日（88）院賓
    文廉字第1347號臺灣高等法院函中之臺北醫學院附設醫院精
    神科主任蔡尚穎「酒精對人體生理與行為之影響」一文可佐
    。經查，被告乙○○自94年7 月15日下午3時 許起至同日下
    午5 時許止服用酒類，並即駕駛車輛出發，業據被告於偵訊
    中供述明確在卷（參見偵查卷宗第7 頁）無訛，是被告於94
    年7 月15日下午6 時20分駕駛上揭車輛肇事時適處於體內血
    液中所含酒精濃度達至最高，堪予認定。而被告係於94年7
    月15日晚上8 時47分，接受警方呼氣之酒精濃度測試，測得
    其呼氣每公升含酒精濃度達每公升0.45毫克，此有道路交通
    事故當事人酒精測定紀錄表、測試觀察紀錄表各1 紙（參見
    警卷）附卷可參。則被告自94年7 月15日下午5 時許開始駕
    車起至同日晚上8 時47分許止，二者時間相隔已有3 小時47
    分鐘（即2.783 小時）之久，而依蔡中志所著「國人酒精濃
    度與代謝率及對行為影響之實驗研究」一文，從我國男性56
    人，女性28人，年齡自20歲至61歲所為之研究，其結論「呼
    氣酒精代謝率總平均值為0.05 2+ 或-0.021 mg/l/hr」推之
    ，則被告駕駛上揭車輛時之呼氣中酒精濃度應為每公升0.59
    4 毫克【即（0.052 ×2.783）＋ （0.45）＝0.594 】，高
    於前揭標準甚多，其發生肇事之危險性，顯已高出一般人，
    依前揭說明，足證被告當時確已因服用酒類過量致使身體、
    視覺之反應能力趨弱而無法安全駕駛動力交通工具，是被告
    服用酒類不能安全駕駛動力交通工具而駕駛罪之犯行，已堪
    認定。
  (二)刑法第185 條之4 肇事逃逸罪之立法意旨，係為維護交通安
    全，加強救護，減少被害人之死傷，促使駕駛人於肇事後，
    能對被害人即時救護，方增設本條處罰規定；且按刑法第18
    5 條之4 所謂肇事逃逸罪，係屬舉動犯，只要行為人有此肇
    事逃逸之行為即為已足。查被告於本院審理中既自承，於肇
    事後並未下車查看，亦未對被害人甲○○為即時救護，反而
    駕車離開現場等語，核與證人甲○○、張文耀於偵訊中（參
    見偵查卷宗第15、22頁）證述情節相符，並有道路交通事故
    調查報告(一)(二)、道路交通事故現場圖、彰化縣警察局舉發違
    反道路交通管理事件通知單、車籍作業系統查詢認可資料、
    事故現場蒐證照片共計12張、被告普通小型車駕駛執照、秀
    傳紀念醫院94年7 月15日診斷證秀字第0552427 號診斷證明
    書各1 份在卷可資佐證。是被告自白於前揭時間肇事致人受
    傷後有駕車逃離現場等語，核與前揭事證相符，應堪採信，
    本案事證已臻明確，其犯刑法第185 條之4 肇事後逃逸犯行
    ，亦堪以認定。
三、核被告所為，係犯刑法第185 條之3 服用酒類不能安全駕駛
    動力交通工具而駕駛罪、刑法第185 條之4 駕駛動力交通工
    具，致人受傷而逃逸罪。其所犯上揭二罪，犯意各別，行為
    互異，應予分論併罰。爰審酌被告於肇事致人受傷後，竟未
    下車查看及協助救護，置被害人受傷於不顧，原不宜量刑過
    輕，惟念其於犯罪後已與被害人達成和解，並經被害人甲○
    ○於偵訊時表示已撤回過失傷害告訴（參見偵查卷宗第16頁
    ），此有彰化縣彰化市調解委員會94年度刑調字第1109號調
    解書及臺灣彰化地方法院檢察署94年度偵字第5605號不起訴
    處分書各1 份（參見本院卷宗）在卷可徵，顯見被告確有以
    實際行動填補被害人所受損害，及其犯後頗具悔意，於本院
    審理時坦承全部犯行，態度尚佳及被害人所受傷勢並非嚴重
    等一切情狀，爰分別量處如主文所示之刑，且均諭知易科罰
    金之折算標準，並定其應執行之刑及諭知易科罰金之折算標
    準，以資懲儆。另查，被告前未曾受有期徒刑以上刑之宣告
    ，有臺灣彰化地方法院檢察署刑案資料查註紀錄表、臺灣高
    等法院被告前案紀錄表各1 份附卷可稽，被告因一時失慮致
    觸法網，犯後復已與被害人達成和解，深具悔意，經此偵查
    及審判程序後，應知戒慎而無再犯之虞，本院認對其所宣告
    之刑以暫不執行為適當，併予宣告緩刑3 年，以啟自新。
據上論斷，應依刑事訴訟法第273 條之1 第1 項、第299 條第1
項前段，刑法第185 條之3 、第185 條之4 、第51 條 第5 款、
第41條第1 項前段、第2 項、第74條第1 款，罰金罰鍰提高標準
條例第2 條，判決如主文。
本案經檢察官姚玎霖到庭執行職務。
中　　華　　民　　國　　94　　年　　10　　月　　28　　日
                  交通法庭      法　官  唐中興
以上正本證明與原本無異。
如不服本判決，應於收受送達後10日內向本院提出上訴書狀 (須
附繕本)。
中　　華　　民　　國　　94　　年　　10　　月　　28　　日
　　　　　　　　　　　          書記官  施惠卿
附錄本案論罪科刑法條全文︰
刑法第185條之3
服用毒品、麻醉藥品、酒類或其他相類之物，不能安全駕駛動力
交通工具而駕駛者，處1 年以下有期徒刑、拘役或30,000元以下
罰金。
刑法第184條之4
駕駛動力交通工具肇事，致人死傷而逃逸者，處6 月以上5 年以
下有期徒刑。
